臺灣高雄地方法院民事判決
111年度勞訴字第148號
原      告  陳輝堂  

            張啟章  

            陳進堂  

            陳建成  

            劉正良  

上五人共同
訴訟代理人  葉錦郎律師
被      告  台灣電力股份有限公司

法定代理人  曾文生  
訴訟代理人  蘇俊誠律師                      
上列當事人間給付退休金差額事件，本院民國（下同）111年10
月12日言詞辯論終結，判決如下：
    主  文
一、被告應分別給付原告如附表「應補發金額」欄所示之金額，
    及各自如附表「利息起算日」欄所示之日起至清償日止，按
    週年利率5 ％計算之利息。
二、訴訟費用由被告負擔。
三、本判決所命給付，得假執行，但被告如以如附表「應補發金
    額」欄所示之金額為原告預供擔保，得免為假執行。
　　事實及理由
一、原告主張：伊等為被告公司高屏供電處員工，均如附表所示
    退休日期退休，但被告公司未將夜點費計入平均工資，依勞
    工退休金條例第11條、臺灣省工廠工人退休規則第9 條第1 
    款、勞動基準法第84-2條、第55條第1 項第1 款、第3 項規
    定，訴請給付如附表所示退休金差額。並聲明：如主文第1
    項所示。
二、被告公司抗辯：行政院認定經濟部所屬事業機構之平均工資
    內涵僅為單一薪給、加班費及「經濟部所屬事業機構列入計
    算平均工資之給與項目表」所示之給與，不含夜點費。原告
    陳輝堂、張啟章、陳進堂、陳建成、劉正良5 人不得請求將
    夜點費算入平均工資計算退休金。並聲明：原告之訴駁回。
三、兩造之不爭執事項：
  ㈠原告陳輝堂、張啟章、陳進堂、陳建成、劉正良前均任職被
    告公司高屏供電營業處，退休前工作職稱皆為電機工程監，
    各自如起訴狀附表「退休日期」欄所示日期退休。
  ㈡原告陳輝堂、張啟章、陳進堂、陳建成、劉正良領得之退休
    金之計算，均未將夜點費算入平均工資。
  ㈢被告公司之作業方式是採日班、小夜班、大夜班3 班輪值之
    全天候24小時，按日班、小夜班、大夜班之3 班制輪流作業
    ，日班為上午8 時至下午4 時，小夜班為下午4 時至晚上12
    時，大夜班為晚上12時至翌日上午8 時，各班工作性質均相
    同，僅服勤時間不同，被告公司並按原告陳輝堂、張啟章、
    陳進堂、陳建成、劉正良輪值大、小夜班發給夜點費新台幣
    (下同)400 元、250 元，該夜點費係由實際到班輪值大、小
    夜班之人員領取。
四、就兩造爭執事項即夜點費是否屬工資之判斷： 
  ㈠勞動基準法第2 條第3 款規定：「工資，謂勞工因工作而獲
    得之報酬，包括工資、薪金及按計時、計日、計月、計件以
    現金或實物等方式給付之獎金、津貼及其他任何名義之經常
    性給與均屬之」，該所謂「因工作而獲得之報酬」者，係指
    符合「勞務對價性」而言，所謂「經常性之給與」者，係指
    在一般情形下經常可以領得之給付，判斷某項給付是否具「
    勞務對價性」及「給與經常性」，應依一般社會之通常觀念
    為之，其給付名稱為何，尚非所問，此有最高法院100 年度
    台上字第801 號判決意旨可資參照。從而勞工得向雇主請求
    給付之工資，需依勞動契約有所約定，或工作規則有所規定
    ，或另有其他依據（如團體協約），即需與勞工提供之勞務
    具對價性而得依法請求者，始得謂為工資，而因工資係勞工
    依勞動契約可得之對價，合於一定要件時，勞工即可請求雇
    主給付，故具「給與經常性」，與雇主可依其好惡決定發給
    與否，並隨機決定發給金額之特殊恩惠性給與不同，至於勞
    動基準法施行細則第10條所指「本法第2 條第3 款所稱之其
    他任何名義之經常性給與係指左列各款以外之給與」之規定
    ，僅係提供比較可能非經「勞動契約」、「工作規則」、「
    其他明確依據」明確規範，而較可能非屬工資之項目，供作
    判斷之參考，但雇主之給付是否工資，仍應依上開說明予以
    判斷，合先敘明。
  ㈡兩造不爭執被告公司之作業方式採日班、小夜班、大夜班3班
    輪班之全天候24小時連續性之工作型態，按日班、小夜班、
    大夜班之3 班制輪流作業，日班為上午8 時至下午4 時，小
    夜班為下午4 時至晚上12時，大夜班為晚上12時至翌日上午
    8 時，各班工作性質均相同，僅服勤時間不同，被告公司並
    按原告輪值大、小夜班而發給夜點費，由實際到班輪值大、
    小夜班之人員領取（見兩造不爭執事項3.）。是夜點費係因
    提供大、小夜班之勞務而發給，未提供大小夜班勞務之員工
    不可能獲發夜點費，則自難認夜點費之發給非屬提供大小夜
    班勞務之對價，更何況，兩造亦不爭執夜點費之發給已制度
    化，合於「給與經常性」之判斷標準，即夜點費之發給已屬
    勞動契約之一部，只要員工提供大、小夜班之勞務即需發給
    夜點費，非被告公司可依其好惡決定發給與否，則在兩造勞
    動契約關係中，夜點費之發給屬工資而非恩惠性給與，應可
    認定。　　　  
五、綜上所述，夜點費應納入平均工資計算原告5 人之退休金，
    且原告5 人所主張如附表所示之各項數據及計算之應補發金
    額均無違誤，則其等訴請被告公司給付如附表「應補發金額
    」欄所示之退休金差額，及各自退休後30日翌日之如附表「
    利息起算日」欄所示之日起至清償日止，按週年利率5 ％計
    算之法定遲延利息，於法有據，均應准許。另本件屬勞工給
    付請求所為之雇主敗訴判決，依勞動事件法第44條第1 項規
    定，應依職權宣告假執行，並酌定相當之擔保金額，依同條
    第2 項規定，同時宣告被告得供擔保免為假執行。再者，本
    件事證已臻明確，兩造其餘攻擊防禦方法及所舉證據，經審
    酌認與判決結果不生影響，爰不逐一論列，併此敘明。  
六、據上論結，原告之訴為有理由，判決如主文。
中　　華　　民　　國　　111 　年　　10　　月　　26　　日
                      勞動法庭  法　官　鄭峻明
以上正本係照原本作成。
如對本判決上訴，須於判決送達後20日內向本院提出上訴狀。如
委任律師提起上訴者，應一併繳納上訴審裁判費。
中　　華　　民　　國　　111 　年　　10　　月　　26　　日
                                書記官　洪光耀
附  表：
編號 姓名 退撫起算日 退休日期 退休金基數  平均夜點費（新台幣：元【下同】）  應補發金額 利息起算日 1 陳輝堂 62.8.9 111.7.1  勞基法施行前 22 退休前3個月 5,033.3333 223,433元 111.8.1     勞基法施行後 23 退休前6個月 4,900.0000   2 張啟章 66.8.7 111.2.28  勞基法施行前 14  退休前3個月 4,816.6667 220,108元 111.3.31     勞基法施行後 31 退休前6個月 4,925.0000   3 陳進堂 66.1.17 110.6.30  勞基法施行前 15.1667 退休前3個月 4,850.0000 217,007元 110.7.31     勞基法施行後 29.8333 退休前6個月 4,808.3333   4 陳建成 67.8.7 110.9.1  勞基法施行前 12 退休前3個月 4,933.3333 223,650元 110.10.2     勞基法施行後 33 退休前6個月 4,983.3333   5 劉正良 67.9.17 111.3.1  勞基法施行前 11.8333 退休前3個月 4,950.0000 225,514元 110.4.1     勞基法施行後 33.1667 退休前6個月 5,033.3333